ACORDAO-COMPLETO-2382352

ACÓRDÃO DE RELAÇÃO

ACÓRDÃO DE RELAÇÃO 11718/2019 ATA 39/2019 - SEGUNDA CÂMARA

Acórdão 11718/2019-TCU-Segunda Câmara
Considerando que o presente processo trata de tomada de contas especial instaurada pela Agência Nacional do Cinema (Ancine) em desfavor de Júlio César Wohlgemuth diante da omissão no dever de prestar contas dos recursos captados sob o valor original de R$ 203.988,15 em prol da realização do projeto intitulado como "Oswaldo Aranha - O voto e a Revolução", devendo essa obra cinematográfica ter sido realizada sob a forma de longa metragem em 35 mm, nos termos da Lei nº 8.313 (Lei de Incentivo à Cultura) , de 1991;
Considerando que o referido projeto foi originalmente proposto pela Fantasias Luminosas Ltda. sob o valor de R$ 420.525,00, mas teria sido efetivamente liberado o valor de R$ 203.988,15 somente após a transferência da titularidade do projeto para a Animatógrafo Cinema e Vídeos Ltda.;
Considerando que não teria ocorrido a prestação de contas final dos recursos captados por parte da Animatógrafo e as contas parcialmente apresentadas não teriam sido aprovadas, tendo a aludida empresa devolvido o valor corrigido de R$ 15.090,00 em favor da União;
Considerando que sobreveio a nova transferência sobre a titularidade do projeto da Animatógrafo para o Sr. Júlio César, tendo a Ancine aprovado a alteração dessa titularidade em função de o produtor estar em situação regular e atender aos requisitos necessários para a realização do projeto;
Considerando que teria ocorrido o término do prazo para a prestação de contas final do projeto sem a apresentação da documentação exigida e do produto final do projeto e, assim, a Ancine instaurou a tomada de contas especial em desfavor de Júlio César diante da omissão na prestação de contas dos recursos destinados à aludida obra cinematográfica, propondo a irregularidade das suas contas para condená-lo ao pagamento do valor captado, sem prejuízo de excluir a parcela já devolvida pela Animatógrafos;
Considerando que no âmbito do TCU, a SecexTCE promoveu a regular citação apenas do Sr. Júlio César sem promover, todavia, a citação das demais empresas (Fantasias Luminosas Ltda. e Animatógrafo Cinema e Vídeos Ltda.) para se manifestarem sobre a ausência de boa e regular aplicação dos recursos federais captados a partir da Lei nº 8.313, de 1991;
Considerando que a Fantasias Luminosas Ltda. teria assumido o dever de prestar contas e de apresentar o produto final previsto no correspondente projeto cultural, quando recebeu a autorização da Ancine para captar os recursos destinados à produção do aludido longa metragem ("Oswaldo Aranha - O voto e a Revolução") ;
Considerando que a Animatógrafo Cinema e Vídeos Ltda. teria prestado apenas parcialmente as contas dos valores recebidos para a realização do aludido projeto, sem, no entanto, devolver os recursos parcialmente destinados ante a inviável conclusão do projeto, em face do encerramento do prazo de captação nos exercícios de 2011, 2012 e 2013, já que não teria sido solicitada a prorrogação pela então titular, nos termos do art. 27, § 3º, do vigente Decreto 1.494, de 1995, ante a sua posterior revogação somente em 2006;
Considerando, ainda, que a ausência do pedido de prorrogação de prazo de captação não afastaria a obrigação de os servidores públicos responsáveis pelo acompanhamento do aludido projeto na Ancine no sentido de dar o prosseguimento ao feito para evitar que o projeto ficasse sem a necessária conclusão;
Considerando, pois, que subsistiria o dano ao erário ensejador da instauração da presente tomada de contas especial e, desse modo, a unidade técnica deve promover a solidária citação de todos os responsáveis, nos termos do art. 8º da Lei 8.443, de 1992;
Considerando, enfim, que o presente feito ainda depende da realização de medidas saneadoras, pois, até o presente momento, boa parte dos responsáveis pelo aludido dano ao erário não teria sido chamada em citação;
Os Ministros do Tribunal de Contas da União, reunidos em Sessão de 2ª Câmara, ACORDAM, por unanimidade, com fundamento no art. 143, inciso V, alínea "e", do Regimento Interno do TCU aprovado pela Resolução nº 246, de 2011, em determinar a restituição do processo à Secex-TCE para o prosseguimento do feito pelo saneamento dos autos, e prolatar as determinações abaixo indicadas:
1. Processo TC-Processo 015.987/2018-3 (TOMADA DE CONTAS ESPECIAL) 
	1.1. Responsáveis: Animatógrafo Cinema e Vídeo Ltda. (CNPJ 01.643.386/0001-12) ; Fantasias Luminosas Ltda. (CNPJ 03.005.343/0001-37) ; Júlio César Wohlgemuth (CPF XXX.270.730-XX) .
	1.2. Entidade: Agência Nacional do Cinema.
	1.3. Relator: Ministro-Substituto André Luís de Carvalho.
	1.4. Representante do Ministério Público: Procurador Júlio Marcelo de Oliveira.
	1.5. Unidade Técnica: Secretaria de Controle Externo de Tomada de Contas Especial (SecexTCE) .
	1.6. Representação legal: não há.
	1.7. determinar que a Secex-TCE adote as seguintes medidas:
1.7.1. promova, nos termos do art. 8º, da Lei 8.443, de 1992, a citação solidária da Fantasias Luminosas Ltda., como entidade proponente do projeto "Oswaldo Aranha - O voto e a Revolução" e da Animatógrafo Cinema e Vídeos Ltda., como entidade beneficiária dos recursos captados a partir da Lei 8.313, de 1991, além da adicional citação solidária de Júlio César Wohlgemuth, nos termos dos arts. 10, § 1º, e 12, II, da Lei nº 8.443, de 1992, e do art. 202, II, do RITCU, para, no prazo de 15 (quinze) dias contados da notificação, apresentarem as suas alegações de defesa em face de todas as irregularidades detectadas nos autos e, especialmente, da ausência do necessário nexo causal entre os recursos captados e os dispêndios supostamente incorridos, além da efetiva ausência de plena consecução do objeto pactuado, ou recolherem o correspondente valor do débito pela integralidade dos valores captados, atualizado monetariamente desde a data das ocorrências até os efetivos recolhimentos, em favor do Tesouro Nacional sob o valor total dos recursos captados para a execução do projeto "Oswaldo Aranha - O voto e a Revolução", diante da necessidade de devolução dos recursos apenas parcialmente aplicados e sem o necessário aproveitamento em prol do empreendimento previsto, após o encerramento do prazo de captação, e diante da inviabilidade de conclusão do projeto, em sintonia com o art. 27, § 3º, do vigente Decreto 1.494, de 1995, ante a sua posterior revogação somente em 2006; e
1.7.2. promova, nos termos dos arts. 157 e 187 do RITCU, a diligência junto à Agência Nacional do Cinema para que, no prazo de 15 (quinze) dias, informe a completa identificação de todos os agentes públicos na Ancine responsáveis pelo acompanhamento da execução do projeto "Oswaldo Aranha - O voto e a Revolução" em face de todas as irregularidades detectadas nos autos e, especialmente, da ausência do necessário nexo causal entre os recursos captados e os dispêndios supostamente incorridos, além da efetiva ausência de plena consecução do objeto pactuado, já que, pelo seus atos omissivo-comissivos teriam permitido, com erro grosseiro, a prática da sucessiva transferência da titularidade do aludido projeto sem o necessário dever de cuidado em relação ao efetivo cumprimento dos objetivos pactuados; devendo a unidade técnica submeter a subsequente proposta de citação de todos esses responsáveis ao Ministro-Relator no prazo de até 60 (sessenta) dias contados da prolação do presente Acórdão.

Segunda Câmara

Agência Nacional do Cinema.

Animatógrafo Cinema e Vídeo Ltda. (CNPJ 01.643.386/0001-12); Fantasias Luminosas Ltda. (CNPJ 03.005.343/0001-37); Júlio César Wohlgemuth (CPF XXX.270.730-XX).

ACORDAO-COMPLETO-2391877

Acórdão de Relação 601/2020 - Segunda Câmara

Acórdão de Relação

ACORDAO-COMPLETO-2556809

Acórdão de Relação 7126/2022 - Segunda Câmara

ACORDAO-COMPLETO-2479503

Acórdão 19003/2021 - Segunda Câmara

ANDRÉ DE CARVALHO

não há.

Procurador Júlio Marcelo de Oliveira.

TOMADA DE CONTAS ESPECIAL (TCE)

Secretaria de Controle Externo de Tomada de Contas Especial (SecexTCE).